臺灣臺北地方法院民事裁定
111年度消債更字第85號
聲  請  人  
即  債務人  周云琇  
代  理  人  喬政翔律師（法扶律師）
相  對  人  
即  債權人  第一商業銀行股份有限公司

法定代理人  邱月琴  
相  對  人  
即  債權人  華南商業銀行股份有限公司

法定代理人  張振芳  
代  理  人  洪衣婷  
相  對  人  
即  債權人  台北富邦商業銀行股份有限公司

法定代理人  程耀輝  


相  對  人  
即  債權人  國泰世華商業銀行股份有限公司

法定代理人  郭明鑑  
代  理  人  林慧欣  
相  對  人  
即  債權人  滙豐(台灣)商業銀行股份有限公司


法定代理人  麥康裕    
相  對  人  
即  債權人  永豐商業銀行股份有限公司

法定代理人  陳嘉賢  
相  對  人  
即  債權人  台新國際商業銀行股份有限公司

法定代理人  尚瑞強  
相  對  人  
即  債權人  中國信託商業銀行股份有限公司


法定代理人  利明献  


相  對  人  
即  債權人  新加坡商艾星國際有限公司台灣分公司

法定代理人  曾慧雯  
相  對  人  
即  債權人  臺灣銀行股份有限公司

法定代理人  許志文  
相  對  人  
即  債權人  富邦資產管理股份有限公司

法定代理人  洪主民  
相  對  人  
即  債權人  良京實業股份有限公司

法定代理人  平川秀一郎

上列當事人因消費者債務清理事件聲請更生，本院裁定如下：
    主  文
債務人周云琇自中華民國一百一十一年四月二十九日下午四時起
開始更生程序。
命司法事務官進行本件更生程序。
    理  由
一、按債務人不能清償債務或有不能清償之虞者，得依本條例所
    定更生或清算程序，清理其債務；債務人對於金融機構負債
    務者，在聲請更生或清算前，應向最大債權金融機構請求協
    商債務清償方案，或向其住、居所地之法院或鄉、鎮、市、
    區調解委員會聲請債務清理之調解，消費者債務清理條例（
    下稱消債條例）第3 條、第151 條第1 項分別定有明文。此
    係採前置協商主義，是債務人於協商程序中，自應本於個人
    實際財產及收支狀況，依最大誠信原則，商討解決方案。如
    終究不能成立協商，於聲請更生或清算時，法院審酌上開條
    文所謂「不能清償或有不能清償之虞」，允宜綜衡債務人全
    部收支、信用及財產狀況，評估是否因負擔債務，而不能維
    持人性尊嚴之最基本生活條件，所陳報之各項支出，是否確
    屬必要性之支出，如曾有協商方案，其條件是否已無法兼顧
    個人生活之基本需求等情，為其判斷之準據。準此，債務人
    若有不能清償債務或有不能清償債務之虞，且客觀上並無濫
    用更生或清算程序之情事，自應使其藉由消債條例所定程序
    以清理債務。次按法院開始更生程序之裁定，應載明其年、
    月、日、時，並即時發生效力；法院開始更生或清算程序後
    ，得命司法事務官進行更生或清算程序，必要時得選任律師
    、會計師或其他適當之自然人或法人 1人為監督人或管理人
    ，消債條例第45條第1項、第16條第1項亦有明定。
二、本件債務人主張：債務人周云琇（原名：周麗卿）現積欠無
    擔保債務共計新臺幣（下同）329萬5,619元，前向本院聲請
    消債條例前置調解，經調解不成立，顯有不能清償債務之情
    形，且其包含利息、違約金在內之無擔保或無優先權債務總
    額未逾1,200 萬元，復未經法院裁定開始清算程序或宣告破
    產，爰向本院聲請更生等語。
三、經查：
  ㈠債務人符合消債條例第2條第1項規定之消費者：
    按本條例所稱消費者，指 5年內未從事營業活動或從事小規
    模營業活動之自然人；前項小規模營業指營業額平均每月20
    萬元以下者；又本條例第2條第1項所稱之營業活動，係指反
    覆從事銷售貨物、提供勞務或其他相類行為，以獲取代價之
    社會活動；債務人為公司或其他營利法人之負責人，無論是
    否受有薪資，均視為自己從事營業活動，其營業額依該公司
    或其他營利法人之營業額定之，消債條例第 2條第1、2項及
    消債條例施行細則第 3條分別定有明文。本件債務人於民國
    110年8月20日向本院聲請更生，故應以110年3月9日起回溯5
    年之期間內查核債務人擔任營利事業負責人之每月營業額是
    否逾20萬元。經查，債務人自陳其以市場擺攤為業，自105
    年迄今每月營業額約2萬2,000元，有債務人收入證明切結書
    為證【110年度消債補字第382號卷（下稱消債補卷）第57頁
　　），本院衡酌一般非加盟自營之攤販，每月營業額難逾20萬
    元，堪認債務人於5 年內並無從事超過平均每月營業額20萬
    元之營業活動，依前揭說明，應認債務人屬消債條例所稱消
    費者，先予敘明。
　㈡債務人就其所負債務已有不能清償之虞之情形，而得依消債
    條例所定更生程序，清理其債務：
  1.債務人自陳目前以擺攤為業，每月擺攤收入約2萬2,000元等
    情，有債務人陳報狀、收入證明切結書為證（消債補卷第41
　　、57頁），是本院即以2萬2,000元作為計算債務人目前償債
    能力之依據。
  2.按債務人必要生活費用，以最近一年衛生福利部或直轄市政
    府所公告當地區每人每月最低生活費1.2 倍定之；債務人聲
    請更生或清算時所提財產及收入狀況說明書，其表明每月必
    要支出之數額，與本條例第64條之2第1項、第2 項規定之認
    定標準相符者，毋庸記載原因、種類及提出證明文件，消債
    條例第64條之2第1項、消費者債務清理條例施行細則第21條
    之1第3項分別定有明文。本件債務人具狀主張每月必要生活
    費用以最低生活費之1.2 倍計算（消債補卷第42頁），本院
    審酌其現居於臺北市萬華區，此有房屋租賃契約書為證【見
    110年度北司消債調字第360號卷（下稱北司消債調卷）第25
    至26頁），爰參酌衛生福利部公告之111 年度臺北市每人每
    月最低生活費用1萬8,682元之1.2倍即2萬2,418 元（計算式
　　：1萬8,682元×1.2≒2萬2,418元，元以下四捨五入），並以
    此數額作為債務人之每月必要生活費用。
  3.基上，債務人每月生活必要支出為2萬2,418元，而債務人目
    前每月收入2萬2,000元扣除生活必要支出後，已無剩餘，顯
    無法清償前揭債務。此外，聲請人陳報其名下除國泰人壽保
    單1張、旺旺友聯產物保單3張、車牌號碼000-000 號重型機
    車外，別無其他財產，有全國財產稅總歸戶財產查詢清單、
    保險業通報作業資訊系統資料查詢結果表、機車行照、108
    至109 年度綜合所得稅各類所得資料清單、安泰銀行存摺、
    郵局存摺等件附卷可稽（北司消債調卷第23、41、47頁、消
    債補卷第45至56頁）。是本院審酌債務人之財產、信用、勞
    力及生活費用支出等狀況，堪認債務人客觀上經濟狀況已有
    不能清償債務之虞，而有藉助更生制度調整其與債權人間之
    權利義務關係而重建其經濟生活之必要，自應許債務人得藉
    由更生程序清理債務。
四、綜上所述，債務人係一般消費者，其對已屆清償期之債務有
    不能清償之虞，且其無擔保或無優先權之債務未逾1,200 萬
    元，復未經法院裁定開始清算程序或宣告破產，又查無消債
    條例第6條第3項、第 8條或第46條各款所定駁回更生聲請之
    事由存在，則債務人聲請本件更生，即屬有據，爰裁定如主
    文，並命司法事務官進行本件更生程序。
五、至債務人於更生程序開始後，應另提出足以為債權人會議可
    決或經法院認為公允之更生方案以供採擇，俾免更生程序進
    行至依消債條例第61條規定應行清算之程度；而司法事務官
    於進行本件更生程序、協助債務人提出更生方案時，應依債
    務人之薪資變化、社會常情及現實環境衡量債務人之償債能
    力，並酌留其生活上應變所需費用，進而協助債務人擬定允
    當之更生方案，始符消債條例重建債務人經濟生活之立法目
    的，附此敘明。
六、依消債條例第11條第1項、第16條第1項、第45條，裁定如主
    文。
中　　華　　民　　國　　111 　年　　4 　　月　　29　　日
                  民事第二庭  法　官　蒲心智
以上正本係照原本作成。　　　　　　　　　
本件不得抗告。
本裁定已於111年4月29日下午4時公告。
中　　華　　民　　國　　111 　年　　4 　　月　　29　　日
                              書記官  潘惠敏